臺灣新北地方法院民事裁定　　　　　　　 110年度亡字第86號
聲　請　人　許家欣　


上列聲請人聲請宣告許定方死亡事件，本院裁定如下：
    主    文
一、聲請駁回。
二、聲請程序費用由聲請人負擔。
    理    由
一、聲請意旨略以：聲請人為失蹤人許定方之次女，許定方自民
    國93年6 月1 日離家出走失蹤，迄今已逾17年，許定方亦於
    94年3 月22日經臺北縣（現改制為新北市）政府警察局海山
    分局受理報案而列為查尋人口，現因聲請人之兄弟過世而許
    定方為唯一繼承人，惟均無法尋得許定方，將致遺產繼承事
    項無法處理，爰聲請本院准予宣告許定方死亡等語。
二、按失蹤人失蹤滿7年後，法院得因利害關係人或檢察官之聲
    請，為死亡之宣告，民法第8條第1項定有明文。查其立法意
    旨謂「謹按失蹤云者，離去其住所或居所，經過一定年限，
    生死不分明之謂也。死亡宣告者，謂由法院以裁判宣告，看
    做為死亡也。凡人財產上及親屬上之關係，於生死相關者甚
    大，故人之生死既不分明，則某人財產上及親屬上之關係，
    亦瀕於不確定之情形，非第有害利害關係人之利益，並害及
    公益，故對於生死不分明之人，經過一定期間，法院得因利
    害關係人之聲請，為死亡之宣告。此種死亡宣告制度，是又
    對於權利能力終於死亡之例外也」。由是可知，死亡宣告係
    為解決自然人失蹤後其住所地之法律關係所設之擬制死亡法
    律效果規定，以解消失蹤人於住所地之法律關係，均以失蹤
    之自然人之生死不明為前提，因影響失蹤人權利甚鉅，故法
    院應審慎認定，倘係單純出境，或未與特定人保持聯繫，在
    無其他佐證之情況下，則尚難認係失蹤。
三、聲請人主張之事實，固據其提出戶籍謄本、受（處）理查尋
    人口案件登記表、刊登尋人廣告之報紙照片等件為證，惟查
    ：依本院職權調取相對人入出境資訊連結作業、個人基本資
    料查詢結果，雖可知許定方確實於93年5 月24日出境，此後
    即未再返臺，且經戶政事務所於95年7 月18日逕為遷出登記
    ，惟相對人之所以出境多年未歸，可能係遷居、定居國外，
    原因不一而足。再者，聲請人雖提出前開受理查尋人口案件
    登記表，惟依該登記表之記載，受理日期為94年3 月22日而
    已晚於許定方前開離境日期，則自難僅以迄今均未尋獲許定
    方，即認其確已行蹤不明。且經本院電詢聲請人，聲請人亦
    明確表示無其他可提出之證據等語，有本院公務電話紀錄在
    卷可參，從上調查，均未有許定方行方不明之日期及資料，
    致本院無從起算其失蹤日期，顯與前揭民法第8 條第1 項之
    規定並不相符，聲請人僅因無法與許定方取得聯繫，遽而推
    論許定方失蹤，難謂有據，是聲請人本件聲請於法未合，為
    無理由，應予駁回。
四、依家事事件法第154條第3 項，裁定如主文。
中    華    民    國   110    年    10    月    22    日
                  家事法庭  法  官  盧柏翰
正本係照原本作成。
如不服本裁定，得於裁定送達後十日之不變期間內向本院提出抗
告狀（須按他造當事人之人數附繕本），並應繳納裁判費新臺幣
一千元。
中    華    民    國   110    年    10    月    26    日
                            書記官  陳瑋杰